【裁判字號】    97,交聲,926
【裁判日期】    970602
【裁判案由】    聲明異議
【裁判全文】
臺灣高雄地方法院刑事裁定             97年度交聲字第926號
原處分機關  高雄市政府交通局
異  議  人  乙○○
代  理  人  甲○○
上列受處分人因違反道路交通管理處罰條例案件，對於原處分機
關中華民國97年4 月29日所為之處分（原處分案號：高市交裁字
第裁32-MM0000000號）聲明異議，本院裁定如下：
    主  文
異議駁回。
    理  由
一、聲明異議意旨略以：異議人即受處分人乙○○於民國97年3
    月17日上午9 時19分許，駕駛車牌號碼ZN-0012 號自用小客
    車，由高雄經台19線往嘉義東石方向行駛，行經台19線北上
    100 公里處鹽水路段時，被警察以雷達測速器測速拍照取得
    違規超速照片，當地速限為60公里，異議人行車速度為73
    公里，已超逾當地速限13公里，因而舉發異議人違反道路交
    通管理處罰條例第40條，而填製舉發違反道路交通管理事件
    通知單，並將異議人移送高雄市政府交通局交通事件裁決中
    心，裁處罰鍰新台幣（下同）1,600 元在案，惟異議人當天
    駕駛之速度均一直保持在速限以內行駛，並未有超速之情事
    ，警方所據以測速之測速器是否準確誠屬有疑，裁罰機關應
    提出雷達測速器有效期限及經合格檢測證明暨定期校正報告
    ，是該測速器顯所測出之數據，實難令伊心服，爰依法聲明
    異議，請求將該處分予以撤銷等語。
二、按汽車駕駛人，行車速度，超過規定之最高時速，或低於規
    定之最低時速，除有第43條第1 項第2 款之情形外，處1,20
    0 元以上2,400 元以下罰鍰；汽車駕駛人有下列各款所列條
    款之一者，除依原條款處罰鍰外，並予記點：一、‧‧‧有
    第40條‧‧‧之情形者，記違規點數一點，道路交通管理處
    罰條例第40條及第63條第1 項第1 款分別定有明文。
三、本件異議代理人固不否認異議人有於前揭時、地駕駛前開自
    小客車，行經台19線北上100 公里處鹽水路段之事實，然辯
    稱異議人當時並未超速行駛，恐係員警所使用之測速機有問
    題云云，惟查：
  (一)異議人有於97年3 月17日上午9 時19分許，駕駛車牌號碼
    ZN-0012 號自用小客車，行經台19線北上100 公里處鹽水路
    段，為警以雷達測速器測獲「速限60公里，經雷達測定行車
    速為73公里，超速13 公 里」之事實，為其所不否認，有其
    聲明異議狀1 份在卷可稽（見本院卷第5 頁以下），並經其
    代理人即其夫甲○○於本院開庭調查時供承在案（本院卷第
    20頁背面），且有上揭小客車違規之採證照片、臺南縣警察
    局97年4 月2 日南縣警交字第MM0000000 號舉發違反道路交
    通管理事件通知單、臺南縣警察局交通隊送達證書在卷可稽
    ，此部分事實應堪認定。
  (二)再者，證人即本件當場掣單舉發之員警康志強於本院到庭結
    證稱：當天97年3 月17日執行測速照相的勤務，我們是二人
    一組，我們就架設活動式的測速照相機，執勤時間是上午8
    時到12 時 ，執勤的方式是我們到現場之後就架設活動式的
    測速照相機，我們的測速照相機是用三腳架再把相機架起來
    之後固定的，是雷達式的，而且該照相機是全自動的，一旦
    設定好超速的速限之後，遇有車輛超過速限，就會自動照相
    ，反之，若未超速，就不會照相，我們當天所設定的速限為
    73公里，所以車速73公里以上（含73公里）該照相機就會自
    動照相。該測速照相機，我們是設定與路面成20度的夾角發
    射雷達波，這個角度是固定的，行經的車輛，如果超速的話
    ，雷達波就會反射回去，感應器就會有所感應，照如此的執
    勤方式是可以排除掉人為的錯誤的可能性。我們的測速照相
    機，按規定必須每年檢測一次，最近的一次檢查是96年8 月
    27日，有效期限為97年8 月31日為止，有標檢局核發的檢定
    合格證書為證，所以本件事發當時尚在有效期限內。依照我
    以往執勤的經驗，不曾發生過錯誤，而且我們的測速照相機
    也不曾發生過誤拍的情形等語綦詳（本院卷第21頁）。復有
    臺南縣警察局南縣警交字第0970015671號函、經濟部標準檢
    驗局雷達測速儀檢定合格證書各1 份在卷可供憑參（本院卷
    第8 、9 頁）。是本件上開雷達測速相機業經國家專責機關
    檢驗合格，且舉發本件違規時間之97年3 月17日9 時19分，
    亦在上開有效期間之內，並無異議人所指摘未定期檢驗之情
    ，故本件舉發照片所顯示之測速結果準確性並無異議，應堪
    認定。
  (三)按警員掣單舉發違反道路交通管理處罰條例所列之違規事實
    ，本質上為行政處分，係公務員基於職務上權力，依法就特
    定之具體事件所為具有公法上效果之單方行政行為，基於公
    務員為公法上行為具有公信力之原則，該行政處分當可被推
    定為真正。本院審酌當場掣單舉發之員警康志強乃依法執行
    勤務之公務員 (見本院卷11頁之舉發違反道路交通管理事件
    通知單)， 與異議人素昧平生，亦無嫌隙，依卷附資料並無
    任何證據足資認定舉發本件之員警有虛偽記載或不實舉發之
    情事存在，亦無任何證據可認定主管機關處理本案有違反經
    驗法則或論理法則之情形。再者，且上開測試異議人「超速
    行車」之雷達測試儀器，依證人康志強證述及經濟部標準檢
    驗局雷達測速儀檢定合格證書所證，每年均由經濟部標準檢
    驗局檢定合格，始執行測試，最近的一次檢查是96年8 月27
    日，有效期限為97年8 月31 日 為止，故本件事發當時尚在
    有效期限內。從而，上開雷達測試器所測試結果，應堪採為
    論證之依據。依上說明，警員所為之舉發，自應受到合法、
    正確之推定。從而，異議人違規之事實，應堪認定。
四、綜上所述，本件值勤員警所使用雷射測速器乃經經濟部標準
    檢驗局檢驗合格並無故障，亦無證據足資證明執勤警員有捏
    造事實違法取締之情事，是異議人上開所辯，無足為有利於
    異議人之認定，從而，原處分機關依據雷射測速結果，依道
    路交通管理處罰條例第40條規定，裁處異議人罰鍰1,600 元
    ，核無違誤，應予維持，異議人之異議為無理由，應予駁回
    。
五、據上論斷，依道路交通案件處理辦法第19條，裁定如主文。
中    華    民    國    97    年    6     月    2    日
                  刑事第十二庭  法  官  張  震
以上正本證明與原本無異。
如不服本裁定應於送達後5日內向本院提出抗告狀。
中    華    民    國    97    年    6     月    4    日
                                書記官  鄒秀珍


司法院資訊處製作；財團法人民間司法改革基金會備份。
